【裁判字號】    92,易,628
【裁判日期】    920423
【裁判案由】    傷害
【裁判全文】
臺灣高雄地方法院刑事判決                          九十二年度易字第六二八號
    公  訴  人  臺灣高雄地方法院檢察署檢察官
    被      告  甲○○
                乙○○
右列被告因傷害案件，經檢察官聲請以簡易判決處刑（九十一年度偵字第七四六一號
），嗣本院簡易庭認不宜逕以簡易判決處刑，由本院改依通常程序審理，本院判決如
左：
    主  文
甲○○、乙○○共同傷害人之身體，各處罰金壹仟伍佰元，如易服勞役，均以佰元
折算壹日。
    事  實
一、甲○○、乙○○夫妻二人居住於高雄市楠梓區○○○路二六一巷二號九樓，丙○○○住於甲○○、乙○○樓下之同路二六一巷二號八樓，三人為鄰居關係，兩戶
    之間因居住安寧問題迭有糾紛，於民國九十一年三月十一日晚間十一時許，因丙○○○感覺甲○○家中發出吵雜聲音，遂上樓理論，甲○○、乙○○開門後表示
    家人均已休息並無吵鬧，雙方因而發生口角，甲○○、乙○○見丙○○○不肯下
    樓，即心生不滿，二人共同基於普通傷害之犯意聯絡，分別徒手毆打丙○○○，
    甲○○並將丙○○○推倒在地，使丙○○○受有頭部外傷與右手上、下肢瘀傷等
    傷害。
二、案經丙○○○訴由高雄市政府警察局楠梓分局報告臺灣高雄地方法院檢察署檢察
    官偵查後聲請簡易判決處刑，嗣由本院改依通常程序審理。
    理  由
一、訊據被告甲○○、乙○○固均不否認有於右揭時地與告訴人丙○○○發生爭執之
    事實，被告甲○○復不否認有與告訴人發生拉扯之事實，惟被告二人均矢口否認
    有任何傷害之犯行，辯稱：當時我們並未動手打告訴人云云，被告甲○○辯稱：
    當天我們原本已經在睡覺，結果聽到敲門聲，後來又聽到有人在吵架，我與我太
    太便開門出去查看，發現是告訴人與九樓對面的鄰居譚昌陸在吵，我就與告訴人
    吵起來，因為告訴人說我們吵到她，我說我們都已經睡了，不信可以進來看，告
    訴人說不要進來，後來對面鄰居先關門進去了，我與告訴人繼續吵，後來我說我
    們九樓不歡迎他，叫她下去，她不下去，我就拉她，拉拉扯扯中告訴人就拿金爐
    丟我們，金爐打到我太太，從頭到尾我太太都在我後面，我與我太太都沒有打告
    訴人，後來告訴人的兒子涂瑞添就上樓來，把告訴人帶下樓去云云。被告乙○○
    則辯稱：當天告訴人上來一直吵，我們有開門出去，我先生就跟告訴人吵，叫她
    下去，她不下去，然後她就拿金爐丟我們，我先生就推告訴人，過程中我未注意
    我先生有無與她拉扯，我並未打她或抓她頭髮，我只有拿拖鞋丟她，但沒有丟到
    ，後來告訴人的兒子有上來云云。經查：
（一）右揭事實業據告訴人丙○○○於警訊、偵查及本院審理中指訴明確，核與證人
      涂瑞添所證述：我當時聽到聲音便上樓查看，上去時就看到被告甲○○抓住我
      媽在打，被告乙○○也抓住我媽頭髮，我叫他們不要打，他們還是在打，後來
      甲○○把我媽推倒到安全門口（即樓梯口）附近等情相符（見本院九十二年四
      月九日審判筆錄），亦與證人譚昌陸即被告九樓住處對面之鄰居於偵查中證述
      之情節大致相符（見偵查卷第二三、二四頁筆錄），並有記載告訴人受有右揭
      傷勢之健仁醫院診斷證明書一紙在卷可憑。參以被告甲○○於偵查及本院審理
      中自承：我要將告訴人拉下樓去時有與告訴人發生拉扯，我有拉到她的手臂，
      等語，被告乙○○於偵查中亦稱：告訴人當時有去撞到牆壁等語，此與告訴人
      之指訴及證人涂瑞添證述其目睹之經過均相符合，足認告訴人指訴遭被告二人
      共同傷害之情節非虛，右揭事實堪信為真實。
（二）被告甲○○於警訊中陳稱：當天告訴人上樓來說我們家太吵，我說我們已經在
      睡覺休息，哪有在吵，但她還是一直指責我們，我就直接要她到我家看，她不
      要等語（見警訊筆錄），核與告訴人之指訴及被告甲○○在本院審理時之供述
      相符（見本院九十二年四月九日審判筆錄），是上情堪信為真實，則被告甲○○於偵查中辯稱：當天告訴人說要進去我家檢查，我不讓她進來，我站在門口
      不讓她進來，我們二人就在門口吵云云，被告乙○○於偵查中亦辯稱：後來我
      們要把門關起來，告訴人站在門中間不肯走云云，顯與上情不符且互有矛盾，
      均難採信。況查，被告二人於本院審理中均未曾提及「欲將門關上時，告訴人
      站在門間不肯離去」或「告訴人欲強行進入住處」之情，於審理期日並陳稱：
      本案並無正當防衛問題等語，是足證本案實無如公訴人所指「甲○○夫妻欲將
      門關上時，丙○○○站在門間不肯離去」之情形，是被告等自無依上情主張正
      當防衛行為之餘地，應予敘明。
（三）被告甲○○於偵查中自承：當天告訴人來敲門，我叫她下樓去，我們不歡迎她
      ，我把門打開要拉她下樓，我拉她的衣服，拉離我們家門口，距離約二公尺，
      我拉她時，她有反抗，如何反抗我忘記了，當時很亂，後來她以金爐和鞋子打
      我太太，不確定打到我太太哪裡，我太太很生氣就和她口角，我太太用手擋，
      後來告訴人的兒子上來就把她拉下去等語（見偵查卷第五頁背面筆錄），足見
      被告與告訴人發生拉扯在先，嗣後告訴人始以金爐等物品丟擲被告，從而被告
      二人亦不得據此主張正當防衛。況被告等當時若不願繼續與告訴人爭執，本可
      關門不予理會或直接打電話報警前來處理，竟未為之反進而毆打告訴人，益足
      證被告二人確係基於普通傷害之犯意毆打告訴人。至被告甲○○、乙○○雖均
      辯稱：案發當時被告乙○○並未出手毆打告訴人云云，惟查，被告乙○○當時
      亦有出手毆打告訴人並抓告訴人頭髮等情，業據告訴人指訴明確，核與證人涂
      瑞添證述之情節並無不符，按證人涂瑞添雖為告訴人丙○○○之子，然其證詞
      與本案調查所得事證大致相符，尚無偏頗，應堪予採信，是應認被告乙○○亦
      有為共同傷害犯行。
綜上所述，本案事證明確，被告二人之犯行洵堪認定。
二、核被告二人所為，均係犯刑法第二百七十七條第一項之普通傷害罪。二人就上開
    犯行具有犯意聯絡、行為分擔，為共同正犯。至公訴人認被告二人之傷害行為係
    出於正當防衛，請求依刑法第二十三條但書規定予以減輕或免除其刑一節，按刑
    法上之正當防衛，以遇有現在不法之侵害為前提，如不法侵害尚未發生，即無防
    衛之可言（最高法院二十七年上字第二八七九號判例），而依前開論述，被告等
    並無得主張正當防衛之情形，是此部分公訴意旨容有未洽，附此敘明。審酌被告
    二人素行良好，有台灣高雄地方法院檢察署刑案資料查註紀錄表、本院被告院內
    索引卡紀錄表及台灣高等法院被告全國前案紀錄表各一紙在卷可憑，其等因與告
    訴人之間就居住安寧素有糾紛（有雙方於八十九年二月二十四日前往調解之調解
    書影本一份在卷可參），於右揭時地再起口角竟共同毆傷告訴人，參酌告訴人所
    受傷勢及被告二人之犯罪後態度等一切情狀，分別量處如主文所示之刑，並均諭
    知易服勞役之折算標準。
三、據上論斷，應依刑事訴訟法第四百五十二條、第二百九十九條第一項前段，刑法
    第二十八條、第二百七十七條第一項、第四十二條第二項，罰金罰鍰提高標準條
    例第一條前段、第二條，判決如主文。
本案經檢察官陳建和到庭執行職務。
中      華      民      國    九十二    年      四      月    二十三    日
                                  臺灣高雄地方法院刑事第六庭
                                      法  官  周玉群
右正本證明與原本無異。
如不服本判決，應於判決送達後十日內，向本院提出上訴狀。
                                      書記官  林同啟
中      華      民      國    九十二    年      四      月    二十三    日
附錄本判決論罪之法條：
刑法第二百七十七條條第一項
  傷害人之身體或健康者，處三年以下有期徒刑、拘役或一千元以下罰金。


司法院資訊處製作；財團法人民間司法改革基金會備份。
